臺灣彰化地方法院民事判決　九十年度訴字第六二○號
　　原　　　告　　癸○○
　　複　代理人　　甲○○
　　被　　　告　　丑○
　　　　　　　　　壬○
　　　　　　　　　丁○○
　 　　　　　 　　庚○○
　　　　　　　　　巳○○
　 　　　　　　 　午○○
　 　　　　　 　　卯○○
 　　　　　　 　　寅○○
　　　　　　　　　子○○
　　　　　　　　　辰○○
　 　　　　　 　　戊○○
　 　　　　　 　　乙○○
　　　　　　　　　己○
　　　　　　　　　丙○○
右當事人間分割共有物事件，本院判決如左：
    主    文
兩造所共有坐落彰化縣福興鄉○○段一五四四地號，地目旱，面積零點參貳玖伍公頃
土地，其分割方法如附件所示，編號１部分，面積零點零零肆參公頃，分歸被告己○
取得；編號２部分，面積零點零零肆參公頃，分歸被告丙○○取得；編號３部分，面
積零點零零肆參公頃，分歸被告辛○即曾永銘取得；編號４部分，面積零點零零玖公
頃，分歸被告卯○○取得；編號５部分，面積零點零柒貳壹公頃，分歸被告子○○取
得；編號６部分，面積零點零壹貳玖公頃，分歸被告丑○取得；編號７部分，面積零
點零壹貳玖公頃，分歸被告壬○取得；編號８部分，面積零點零壹貳玖公頃，分歸被
告丁○○取得；編號９部分，面積零點零壹參柒公頃，分歸被告巳○○取得；編號１０
部分，面積零點零壹參柒公頃，分歸被告午○○取得；編號部分，面積零點零壹參
柒公頃，分歸被告辰○○取得；編號部分，面積零點零貳柒公頃，分歸被告寅○○
取得；編號部分，面積零點零貳參貳公頃，分歸被告戊○○取得；編號部分，面
積零點零貳參貳公頃，分歸被告乙○○取得；編號部分，面積零點零肆陸參公頃，
分歸原告癸○○取得；編號部分，面積零點零參陸公頃，分歸被告庚○○取得。
訴訟費用由兩造依附表所示比例分擔。
    事    實
甲、原告方面：
一、聲明：如主文所示。
二、陳述：
  (一)坐落彰化縣福興鄉○○段第一五四四地號、地目旱、面積零點三二九五公頃之土
    地，為兩造所共有，其應有部分比例詳如附表所示。
  (二)按民法第八百二十三條第一項規定：「各共有人得隨時請求分割共有物，但因物
    之使用目的不能分割或契約訂有不分割之期限者，不在此限。」又分割之方法不
    能協議決定者，任何共有人得聲請法院裁判分割，復為同法第八百二十四條第二
    項所明定。而本件系爭土地於共有人間並無物之使用目的不能分割之情形，共有
    人間亦無訂有不分割之期限，原告迭商請被告協議分割，均無結果。
  (三)系爭土地地形不方正，南北長度差距甚大，原告所提分割方案，遂依共有人應有
    部分面積大小分配取得位置，將面積小者，分配予北邊長度較短部分，面積較大
    者，分配予邊長度較長者，而免分配取得土地過於狹長；另附件所示編號５部分
    分配予子○○，乃因其建物坐落其上，可免拆除；分割後各共有人分配取得之土
    地均面臨道路，對外交通便利，該分割方案應係最符合全體共有人利益之分割方
    式。
三、證據：提出土地登記謄本一份為證。
乙、被告寅○○、丑○、壬○、卯○○、丙○○方面：未於最後言詞辯論期日到場，
    惟據其於準備程序及言詞辯論期日所為聲明及陳述：
一、聲明：同意分割。
二、陳述：
  (一)被告丑○、壬○、丙○○方面：希望五筆土地一併分割。
  (二)被告卯○○方面：希望五筆土地一併分割，有建物在上面，我的門牌號碼是六、
    八號，請留三米的道路。對分割方案沒意見。
  (三)被告寅○○方面：希望五筆土地一併分割，我是福三路三段五一六號，希望維持
    建物。
丙、被告子○○方面：
一、聲明：同意分割。
二、陳述：
　(一)希望五筆土地一併分割。
　(二)有建物在上面，我的門牌號碼是秀厝一街二五一號，是我和弟弟曾光雄共有，希
　　望維持建物在。如依照原告分割方案會拆到我的房子，而且我的大門部分會分給
　　別人，會影響出入。
丁、被告丁○○、庚○○、巳○○、午○○、辰○○、戊○○、乙○○、辛○即曾永
    銘、己○部分：未於準備程序及言詞辯論期日到場，亦未提出書狀作何聲明或陳
    述。
戊、本院依職權履勘現場及會同彰化縣鹿港地政事務所人員為現場測量，並作成複丈
    成果圖附卷。
　　理　　由
一、本件被告丑○、壬○、丁○○、庚○○、巳○○、午○○、卯○○、寅○○、辰
    ○○、戊○○、乙○○、辛○即曾永銘、己○、丙○○未於最後言詞辯論期日到
    場，核無民事訴訟法第三百八十六條各款所列情形，爰依原告之聲請，由其一造
    辯論而為判決。
二、原告起訴主張坐落彰化縣福興鄉○○段第一五四四地號、地目旱、面積零點三二
    九五公頃之土地，為兩造所共有，兩造應有部分比例如附表所示，而本件系爭土
    地並無依物之使用目的不能分割之情形，共有人間亦未訂有不分割之期限，且共
    有人間無法協議分割方法之事實，並提出土地登記謄本為證，經核相符，復為被
    告寅○○、丑○、壬○、卯○○、丙○○、子○○所不爭執，而被告丁○○、庚○○、巳○○、午○○、辰○○、戊○○、乙○○、辛○即曾永銘、己○未於準
    備程序及言詞辯論期日到場，亦未提出書狀作何聲明或陳述，應認原告主張為真
    實。是以原告依民法第八百二十三條第一項、第八百二十四條第二項之規定，請
    求分割系爭土地，自屬有據，應予准許。
三、至分割方法本院審酌：(一)經本院現場勘驗及彰化縣鹿港地政事務所複丈成果，系
    爭土地東側有一樓磚造平房一棟，面積零點零零九九公頃，西側有ＲＣ造樓房一
    棟面積零點零零六二公頃，均為被告子○○與訴外人曾光雄所共有，其餘部分均
    為空地；(二)系爭土地僅東側面臨道路，以東西向分割土地，各共有人均能對外通
    行，不致成為袋地；(三)系爭土地為北面較窄、南面較寬，而各共有人之應有部分
    相差甚大，故依應有部分大小分割，應有部分較小者分配於北面，較大者分配於
    南面，可避免共有人分得土地過於狹長，應符合全體共有人利益；(四)被告子○○
    分配於附件編號５部分，已考慮其建物位置所為分配，雖影響其東側一樓磚造平
    房，惟所需拆除之面積不大，對其所造成不利益甚微；且相較於其他共有人，被
    告子○○所分配之部分形狀方正、面臨道路之長度最長，經濟價值顯高於其他共
    有人，應足以彌補其拆除部分房屋之損失等情，本院認為如附件所示分割方法應
    屬適當。
四、按分割共有物之分割方案，係屬法院依職權所定，兩造所提出之分割方案，係供
    法院於決定分割方案之參考，是本件原告之請求雖有理由，但被告之行為，依當
    時之訴訟程度，為伸張或防衛其權利所必要，爰依民事訴訟法第八十一條第二款
    規定，命勝訴之原告負擔一部分訴訟費用。
據上論結，本件原告之訴為有理由，依民事訴訟法第三百八十五條第一項前段、第七
十八條、第八十一條第二款、第八十五條第一項但書，判決如主文。
中　　　華　　　民　　　國　　九十一　　年　　　三　　　月　　二十二　　日
                                    臺灣彰化地方法院民事第二庭
~B審判長法官　何志通
~B　　　法官　林慧英
~B　　　法官　鄭舜元
右為正本係照原本作成。
如對本判決上訴須於判決送達後廿日內向本院提出上訴狀。
中　　　華　　　民　　　國　　九十一　　年　　　三　　　月　　二十二　　日
~B法院書記官　卓俊杰
~F0
~T32
附表：
┌──┬───────┬────────────────┐
│編號│共有人姓名    │應有部分（訴訟費用負擔比例）    │
├──┼───────┼────────────────┤
│ １ │丑○          │一百二十八分之五                │
├──┼───────┼────────────────┤
│ ２ │壬○          │一百二十八分之五                │
├──┼───────┼────────────────┤
│ ３ │丁○○        │一百二十八分之五                │
├──┼───────┼────────────────┤
│ ４ │庚○○        │六十四分之七                    │
├──┼───────┼────────────────┤
│ ５ │巳○○        │二十四分之一                    │
├──┼───────┼────────────────┤
│ ６ │午○○        │二十四分之一                    │
├──┼───────┼────────────────┤
│ ７ │癸○○        │六十四分之九                    │
├──┼───────┼────────────────┤
│ ８ │卯○○        │二百五十六分之七                │
├──┼───────┼────────────────┤
│ ９ │寅○○        │二百五十六分之二十一            │
├──┼───────┼────────────────┤
│ １０ │子○○        │三十二分之七                    │
├──┼───────┼────────────────┤
│  │辰○○        │二十四分之一                    │
├──┼───────┼────────────────┤
│  │戊○○        │一百二十八分之九                │
├──┼───────┼────────────────┤
│  │乙○○        │一百二十八分之九                │
├──┼───────┼────────────────┤
│  │辛○即曾永銘  │三百八十四分之五                │
├──┼───────┼────────────────┤
│  │己○          │三百八十四分之五                │
├──┼───────┼────────────────┤
│  │丙○○        │三百八十四分之五                │
└──┴───────┴────────────────┘
